【裁判字號】    95,交聲,160
【裁判日期】    951116
【裁判案由】    聲明異議
【裁判全文】
臺灣屏東地方法院交通事件裁定         95年度交聲字第160號
原處分機關  交通部公路總局高雄區監理所屏東監理站恆春分站
異  議  人  甲○○
即受處分人
上列異議人因違反道路交通管理處罰條例案件，對於交通部公路
總局恆春監理分站95年9 月5 日所為之處分（原處分案號：恆監
違字第裁83-V00000000號），聲明異議，本院裁定如下：
    主  文
原處分關於「違反處罰條例之行為，拒絕停車接受稽查而逃逸」
部分撤銷。
甲○○汽車駕駛人駕駛汽車有違反道路交通管理處罰條例之行為
，拒絕停車接受稽查而逃逸，處罰鍰新臺幣仟元，並記違規點
數壹點。
其餘異議駁回。
    理  由
一、原處分機關以：異議人即受處分人甲○○於民國95年7 月22
    日10時30分許，騎乘車牌號碼HU3-017 號重型機車，在屏東
    縣恆春鎮○○路與福德路路口，因未依規定戴安全帽及拒絕
    停車接受稽查而逃逸之違規，為屏東縣警察局恆春分局以屏
    警交字第V00000000 號舉發違反道路交通管理事件通知單逕
    行舉發，爰依道路交通管理處罰條例第31條第6 項、第60條
    第1 項、第63條第1 項第1 款（裁決書漏引第1 款）之規定
    ，合計裁處罰鍰新臺幣6,500 元，並記違規點數1 點之處分
    。
二、異議意旨略謂：異議人當天皆在家裡做生意，並未騎乘車牌
    號碼HU3-017 號重型機車外出，警察並在無法舉證的情況下
    開出罰單，對異議人極不公平，為此聲明異議，請求撤銷原
    處分云云。
三、按機器腳踏車駕駛人或附載座人未依規定戴安全帽者，處駕
    駛人新臺幣500 元罰鍰；汽車駕駛人，駕駛汽車有違反本條
    例之行為，經交通勤務警察或依法令執行交通稽查任務人員
    制止時，不聽制止或拒絕停車接受稽查而逃逸者，除按各該
    條規定處罰外，處新臺幣3,000 元以上6,000 元以下罰鍰，
    道路交通管理處罰條例第31條第6 項、第60條第1 項分別定
    有明文。又汽車駕駛人之行為有不服指揮稽查而逃逸情形，
    當場不能或不宜攔截製單舉發者，得逕行舉發；第1 項逕行
    舉發，應記明車輛牌照號碼、車型等可資辨明之資料，以汽
    車所有人為被通知人製單舉發，同條例第7 條之2 第1 項第
    4 款、第4 項亦定有明文。
四、經查：
  (一)本件異議人甲○○於95年7 月22日10時30分許，騎乘車牌號
    碼HU3-017 號重型機車，在屏東縣恆春鎮○○路與福德路路
    口，因未依規定戴安全帽及拒絕停車接受稽查而逃逸之違規
    ，為屏東縣警察局恆春分局建民派出所員警乙○○逕行舉發
    之事實，有屏東縣警察局95年7 月22日屏警交字第V0000000
    0 號舉發違反道路交通管理事件通知單及屏東縣警察局恆春
    分局95年8 月21日恆警交裁字第0950008851號函各1 紙（見
    本院卷第5 頁、第6 頁）附卷可稽。異議人雖執前詞異議，
    惟證人即舉發本件違規之員警乙○○到庭結證稱：95年7 月
    22日伊與同仁劉中江服10時到12時之交通稽查勤務，當時伊
    在服勤時，看到2 台車違規均未戴安全帽，1 台車號OPC-17
    5 ，另台係HU3-017 號機車，這2 台車都是不同時間違規，
    他們都不服稽查逃逸，渠等回派出所後把違規情形登記在工
    作紀錄簿上，並查詢車籍資料後填寫違規舉發單逕行舉發，
    HU3-017 號機車駕駛為女生，車子的型號忘記了，要攔停時
    伊有將車號唸出來，劉中江馬上將車號記在紙上，渠等2 人
    也都有看到車牌號碼，是渠等2 人看到的車牌號碼相同，渠
    等才會填單告發，該路口係雙線道，南北各1 線道，伊看到
    該車駕駛人未戴安全帽即吹哨，並手拿紅旗揮舞該駕駛人停
    車受檢，但是她看到伊揮，大約10到15公尺前她即掉頭離去
    ，渠等因為怕追她會有意外，就記下車號再逕行舉發，渠等
    只是看車牌及顏色符合即舉發，伊所見的違規駕駛人在伊的
    前方10到15公尺前迴轉離開，左轉或是右轉離開忘記了等語
    （見本院卷第14頁反面、第15頁正面），並有屏東縣警察局
    恆春分局建民派出所勤務分配表、員警工作紀錄簿各1 紙（
    見本院卷第5 頁、第6 頁）在卷足憑，可認證人乙○○就本
    件勤務之執行並無誤判可言，參以被告自承不認識證人乙○
    ○，與證人無仇恨等語（見本院卷第15頁反面），且證人乙
    ○○已到庭具結陳述，則本件自無證據證明證人乙○○將不
    實之事向填載在員警工作紀錄簿上及其所為之上開證述係誣
    攀異議人之詞，是其所述應屬可採，而異議人並無法舉出何
    人係本件違規行為之車輛駕駛人，故執勤員警依道路交通管
    理處罰條例第7 條之2 第1 項對汽車所有人逕行舉發處罰，
    於法並無不合。至本件雖無採證照片，惟照相僅屬證明方法
    之一，非謂無照相採證即不得舉發，且證人乙○○已記下違
    規車輛之車牌號碼並載明在員警工作紀錄簿，已如上述，異
    議人此部分之所辯亦不足採。
  (二)本件異議人甲○○雖以其當時未騎乘上開機車到現場，且本
    件係依員警目視及記憶逕行舉發，並無照相證實，質疑員警
    執法有誤，然本院既查無證據足證舉發員警有捏造事實違法
    取締之情事，異議人片面主張舉發有誤，自屬無據，異議人
    違反道路交通管理處罰條例第31條第6 項之未依規定戴安全
    帽者及第60條第1 項之拒絕停車接受稽查而逃逸之事實至為
    明確。原處分機關就異議人拒絕停車接受稽查而逃逸之行為
    ，依道路交通管理處罰條例第60條第1 項、第63條第1 項第
    1 款（裁決書漏引第1 款）規定裁處新臺幣6,000 元，並記
    違規點數1 點之處分，固非無見，惟本件之應到案日期為95
    年8 月7 日，有上開舉發違反道路交通管理事件通知單可稽
    ，而異議人係於95年7 月27日至交通部公路總局高雄區監理
    所屏東監理站恆春分站陳述意見表明不服，該站乃於95年8
    月3 日向屏東縣警察局恆春分局函查等情，亦有交通違規陳
    述單及查詢單、至交通部公路總局高雄區監理所屏東監理站
    恆春分站95年8 月3 日高監恆字第0950030141號函各1 紙（
    見本院卷第26頁、第27頁）在卷，堪認異議人已於期限內到
    案聽候裁決，則依違反道路交通管理事件統一裁罰基準表之
    規定，本件就異議人拒絕停車接受稽查而逃逸之行為應裁處
    新臺幣3,000 元，原處分機關裁處新臺幣6,000 元，自有未
    洽。本件異議人空言否認違規之異議，雖無理由，惟原處分
    關於異議人拒絕停車接受稽查而逃逸之部分之裁處既有未洽
    ，自應由本院將原處分關於該部分予以撤銷，另就此撤銷之
    部分依道路交通管理處罰條例第60條第1 項、第63條第1項
    第1 款之規定裁處新臺幣3,000 元，並記違規點數1 點如主
    文第2 項所示，以資適法。至原處分關於異議人未依規定戴
    安全帽部分，核無違誤，異議人此部分之異議為無理由，自
    應將其異議駁回。
據上論斷，應依道路交通案件處理辦法第19條、第20條前段，裁
定如主文。
中    華    民    國    95    年    11    月    16    日
                    交通法庭    法  官  林家聖
以上正本證明與原本無異。
如不服本裁定應於收受送達後5 日內向本院提出抗告書狀敘述抗
告之理由抗告於臺灣高等法院高雄分院。
中    華    民    國    95    年    11    月    16    日
                                書記官  莊正彬


司法院資訊處製作；財團法人民間司法改革基金會備份。
